【裁判字號】    97,易緝,6
【裁判日期】    970523
【裁判案由】    竊盜
【裁判全文】
臺灣新竹地方法院刑事判決               97年度易緝字第6號
公  訴  人  臺灣新竹地方法院檢察署檢察官
被      告  乙○○
選任辯護人  龍其祥律師
上列被告因竊盜案件，經檢察官提起公訴（95年度偵字第486 號
），本院判決如下：
    主  文
乙○○犯竊盜罪，累犯，處有期徒刑壹年陸月。
    事  實
一、乙○○前於民國94年間因違反動產擔保交易法案件，經臺灣
    臺中地方法院以94年度中簡字第2386號判決判處有期徒刑5
    月確定，於95年1 月2 日易科罰金執行完畢；其於94年2 月
    18日以其配偶張淑婉所擔任名義負責人，設於新竹縣竹北市
    ○○里○○路○ 段988 號之華運營造有限公司（下稱華運營
    造公司）名義，承攬新竹縣芎林鄉鄉公所發包之「五龍秀湖
    村等九項環境改善工程」，於施工期間，明知倘於契約範圍
    內之工地，因施工必要而挖掘之砂石，應堆置於鄉公所指定
    之地點，未經鄉公所進行招標出售程序前，不得私自將該砂
    石外運變賣，另更不得於上開契約範圍外之處所盜採砂石，
    其竟仍基於意圖為自己不法所有之犯意，思利用在新竹縣芎
    林鄉五龍村鹿寮坑溪及大肚溪交匯流處，施作預鑄景觀護岸
    工程地利之便，盜採下列地點之砂石，再以每立方公尺約新
    台幣（下同）180 元之價格，及以全部外運結束後再結算價
    款之交易方式，外運販賣予不知情之水泥預拌場業者傅文祥
    （業經檢察官不起訴處分），其遂先以每日2000元之代價，
    向不知情之鄭武憲所經營，設於新竹縣竹北市○○○ 路147
    號之武輝有限公司（下稱武輝公司），僱用不知情之司機高
    定崧、蔡宗儒（鄭武憲、高定崧、蔡宗儒等3 人均另經檢察
    官為不起訴處分）駕駛怪手挖土機，另同時委託傅文祥以每
    立方公尺50元之代價，代為僱請不知情之葉乾明、謝東興、
    林章平（葉乾明、謝東興、林章平等3 人均另經檢察官為不
    起訴處分）負責駕駛砂石車運送砂石，而自95年1 月14日8
    時許至同年月15日15時40分許，由高定崧、蔡宗儒分別駕駛
    挖土機，依乙○○之指示，接續在鹿寮坑溪口工業橋往上游
    約290 公尺內（此盜採地點均不在上開承包契約施工地點內
    ），盜採砂石共約650 立方公尺（每立方公尺市價約350 元
    ），及在大肚溪五龍橋下游380 公尺內（五龍橋下游約70公
    尺以內則位於上開承包契約範圍內），盜採砂石共約3350立
    方公尺（依該溪段砂石品質良窳價格不一，該溪段往下游約
    80公尺處，所採得每立方公尺市價約180 至200 元、該溪段
    往下游80至200 公尺間，所採得每立方公尺市價約為350 元
    ），採得砂石後，先堆置於鹿寮坑溪及大肚溪等溪段河床旁
    ，再由蔡宗儒駕駛挖土機挖取土石，分別堆置於葉乾明、謝
    東興、林章平3 人所駕駛之營業曳引車上，再依乙○○指示
    ，載運至傅文祥所提供分別位於新竹縣竹東鎮仁愛里北岸1
    號之詠炬砂石場，及位於新竹縣芎林鄉○○路○ 段603 號之
    建潮砂石場等處所堆置，嗣於95年1 月15日15時40分許，經
    新竹縣警察局竹東分局警員會同芎林鄉鄉公所建設課職員甲
    ○○，在上址當場查獲，並扣得武輝有限公司所有，由高定
    崧所駕駛神戶牌SK-120型挖土機、由蔡宗儒所駕駛小松牌
    PC-200型及小松牌PC300 型挖土機各1 輛、葉乾明所有車號
    JG-305、DD-35 號營業貨運曳引車、林章平所有車號SV-466
    、3W-89 號營業貨運曳引車（起訴書誤載為謝東興所有）、
    謝東興所有車號MV-320、PO-15 號營業貨運曳引車（起訴書
    誤載為林章平所有）各1 輛，並於詠炬砂石場內扣得現場堆
    置之砂石共約1600立方公尺，於建潮砂石場扣得現場堆置之
    砂石共約500 立方公尺，因而循線查獲上情。
二、案經新竹縣政府警察局竹東分局報告新竹地方法院檢察署檢
    察官偵查起訴。
    理  由
一、按「被告以外之人於審判外之陳述，雖不符前四條之規定，
    而經當事人於審判程序同意作為證據，法院審酌該言詞陳述
    或書面陳述作成時之情況，認為適當者，亦得為證據。」、
    「當事人、代理人或辯護人於法院調查證據時，知有第一百
    五十九條第一項不得為證據之情形，而未於言詞辯論終結前
    聲明異議者，視為有前項之同意。」，刑事訴訟法第159 條
    之5 定有明文。經查：本院以下所引用被告乙○○以外之人
    於審判外之言詞或書面陳述，雖均屬傳聞證據，然被告因自
    白犯罪，對該證據之證據能力均未表示異議，本院審酌上開
    證據作成時之情況，亦認為無不當之處，依上開規定乃有證
    據能力，合先敘明。
二、上開犯罪事實，迭據被告於本院準備程序、審理程序中坦承
    不諱，核與證人即時任新竹縣芎林鄉鄉公所建設課課長甲○
    ○、證人即時任新竹縣芎林鄉鄉公所建設課技士丙○○到庭
    所證內容，證人鄭武憲、傅文祥、葉乾明、謝東興、林章平
    、高定崧、蔡宗儒於偵查中所證內容，證人即建潮砂石場廠
    務范斯紅於警詢中所證述之內容大致相符，且有上開武輝有
    限公司所有由高定崧所駕駛神戶牌SK-120型挖土機、由蔡宗
    儒所駕駛小松牌PC-200型及PC300 型挖土機各1 輛，葉乾明
    所有車號JG-305、DD-35 號營業貨運曳引車，林章平所有車
    號SV -466 、3W-89 號營業貨運曳引車，謝東興所有車號
    MV-320、PO-15 號營業貨運曳引車各1 輛，及上開堆置於砂
    石場內之土石共約2100立方公尺扣案可查，另並有新竹縣警
    察局竹東分局贓證物品代保管收據2 紙、載運砂石單運輸請
    款簽單34張、現場蒐證照片29幀、新竹縣芎林鄉公所取締紀
    錄1 紙暨現場盜採數量計算圖2 紙、工程施工前照片11幀，
    新竹縣芎林鄉公所與華運營造有限公司間「五龍、秀湖村等
    九項環境改善工程」工程契約、變更設計預算書各1 份在卷
    可查；又被告雖曾抗辯：證人甲○○於現場測量盜採數量之
    單位為實方米，伊實際運送出去的為鬆方米，一般實方米與
    鬆方米數量約有1.13：1 比例之差距等語（審理卷頁50），
    然查：本案自案發迄今已歷時數年，遭盜採砂石之現場因事
    過境遷，地貌已有所不同，本院就被告盜採砂石之數量自難
    再前往現場勘驗確認，而起訴書所載被告於上開2 個地點所
    盜採之砂石數量，係證人甲○○於案發第一時間實際測量現
    場遭盜採河床之高度、寬度和長度，並當場繪圖紀錄拍照存
    證，而計算得出，此除據證人甲○○到庭證述明確外，並有
    上開取締紀錄、盜採數量計算圖在卷可稽（95年度偵字第48
    6 號偵查卷頁139 至141） ，又證人甲○○係芎林鄉鄉公所
    建設課職員，且係上開工程契約之主要承辦人員，已如上述
    ，其對於本案遭盜採地點原來之地形地貌均十分熟稔，是其
    上開測量結果自有高度之可信性，被告經本院為上開曉諭後
    ，亦當庭不再爭執被起訴之盜採數量，僅請求本院量刑時併
    予考量上開測量誤差等語（審理卷頁51），是就被告盜採砂
    石之認定，本院仍以起訴書所載即證人甲○○現場勘驗計算
    之結果為認定基準，併此敘明。綜上，被告之自白乃與事實
    相符，堪信為真實，其犯行事證明確，堪予認定，應依法論
    科。
三、被告行為後，刑法業於94年2 月2 日修正公布部分條文，並
    於95年7 月1 日施行，依新法第2 條第1 項規定：「行為後
    法律有變更者，適用行為時之法律。但行為後之法律有利於
    行為人者，適用最有利於行為人之法律。」，此條規定係規
    範行為後法律變更所生新舊法律比較適用之準據，本身雖經
    修正，尚無比較新舊法之問題，應一律以此決定適用之刑罰
    法律，先予敘明。經查：被告行為時刑法第320 條第1 項竊
    盜罪之法定刑為「5 年以下有期徒刑、拘役或500 元以下罰
    金。」，刑法第33條第5 款規定為：「罰金：一元以上。」
    ，且依當時罰金罰鍰提高標準條例第1 條前段規定：「依法
    律應處罰金、罰鍰者，就其原定數額得提高為2 倍至10倍」
    ，故罰金刑部分經提高後為5 千元以下，經折算為新臺幣後
    ，最高可罰新臺幣1 萬5 千元，最低則為新台幣30元（銀元
    10元）；被告行為後，新增修之刑法施行法第1 條之1 則規
    定：「中華民國94年1 月7 日刑法修正施行後，刑法分則編
    所定罰金之貨幣單位為新臺幣。94年1 月7 日刑法修正時，
    刑法分則編未修正之條文定有罰金者，自94年1 月7 日刑法
    修正施行後，就其所定數額提高為30倍。但72年6 月26日至
    94 年1月7 日新增或修正之條文，就其所定數額提高為3 倍
    」，且刑法第33條第5 款亦修正為：「主刑之種類：罰金，
    新台幣一千元以上，以百元計算之」，而刑法第320 條第1
    項規定係72年6 月26日前所訂定，故依新法規定，罰金部分
    應提高為30倍，即最高可罰新台幣1 萬5 千元，最低應罰新
    台幣1 千元；經比較新、舊法之結果，被告行為後之裁判時
    法對其並未較為有利，自應以被告行為時之刑法第320 條第
    1 項規定論斷。
四、核被告所為，係觸犯刑法第320 條第1 項竊盜罪；被告向不
    知情之鄭武憲僱用挖土機司機，透過不知情之傅文祥聘請砂
    石車司機，另利用不知情之挖土機司機高定崧、蔡宗儒，砂
    石車司機葉乾明、謝東興、林章平等人盜採或運送砂石，為
    間接正犯；被告於上開犯罪時間內多次車次盜採砂石之行為
    ，係基於同一個竊盜犯意，利用同一個犯罪機會接續所為，
    應為接續犯，屬單純一罪；被告前於94年間因違反動產擔保
    交易法案件，經臺灣臺中地方法院以94年度中簡字第2386號
    判決判處有期徒刑5 月確定，於95年1 月2 日易科罰金執行
    完畢，有臺灣高等法院被告前案紀錄表在卷可稽，其於上開
    徒刑執行完畢後5 年內，再「故意」犯本案有期徒刑以上之
    竊盜罪，無論依95年7 月1 日修正施行前刑法第47條規定，
    或修正後之刑法第47條第1 項規定，均為累犯，而不生新舊
    法比較問題，依一般法律適用法則，自應依修正後刑法第47
    條1 項規定加重其刑。爰審酌被告為謀求私利，利用承包新
    竹縣芎林鄉「五龍秀湖村等九項環境改善工程」之機會，盜
    採並外運上開地點之砂石，盜採數量不可謂輕微，且破壞上
    開地點河川之原貌，會造成護岸裸露，倘遇颱風來襲，可能
    沖毀護岸，造成公共危險（參照證人甲○○、丙○○到庭之
    證述，見審理卷頁48背面），迄今均未與新竹縣芎林鄉公所
    和解，或主動回復原狀，本不宜寬恕，惟念其犯後坦承犯行
    ，態度尚可，因尚未與買家傅文祥結算價款即遭查獲，尚未
    實際獲取販賣所得，及被告所陳報就盜採砂石數量估算上可
    能產生之誤差等一切情狀，量處如主文所示之刑。又上開現
    場扣案之神戶牌SK-120型挖土機、小松牌PC-200型及PC 300
    型挖土機，車號JG-305、DD-35 號營業貨運曳引車，車號SV
    -466、3W-89 號營業貨運曳引車，車號MV-320、PO-15 號營
    業貨運曳引車各1 輛，雖係被告犯罪所用之物，然均非被告
    所有，而分別係武輝有限公司、葉乾明、謝東興、林章平等
    人所有，亦據被告及高定崧、蔡宗儒、葉乾明、謝東興、林
    章平等人陳明在卷，爰不另宣告沒收。
五、被告上開犯行之犯罪時間係在96年4 月24日以前，且宣告刑
    雖未逾有期徒刑1 年6 月，然查：被告於本院審理中曾因逃
    亡，而於95年11月16日經本院以95年度新院雲刑勇緝字第21
    4 號發布通緝，嗣於97年2 月28日方經逮捕到案，有該通緝
    書及緝獲筆錄在卷可參，被告乃符合中華民國九十六年罪犯
    減刑條例第5 條規定「本條例施行前，經通緝而未於中華民
    國九十六年十二月三十一日以前自動歸案接受偵查、審判或
    執行者，不得依本條例減刑」不得減刑之情形，是被告所犯
    上開竊盜犯行，並不合乎上開減刑條例規定之減刑條件，爰
    不予減刑，亦此敘明。
六、據上論斷，應依刑事訴訟法第299 條第1 項前段、刑法第2
    條第1 項前段、第47條第1 項，修正前刑法第320 條第1 項
    ，罰金罰鍰提高標準條例第1 條前段，判決如主文。
七、本案經檢察官張凱絜到庭執行職務。
中    華    民    國    97    年    5     月    23    日
                  刑事第二庭  審判長法官  汪漢卿
                                    法官  李毓華
                                    法官  蔡川富
以上正本證明與原本無異。
如不服本判決應於收受本判決後10日內向本院提出上訴書狀，上
訴書狀應敘述具體理由。上訴書狀未敘述上訴理由者，應於上訴
期間屆滿後20日內補提理由書狀於本院 (均須按他造當事人之人
數附繕本 )「切勿逕送上級法院」。
中    華    民    國    97    年    5     月    23    日
                                  書記官  陳秀子
中華民國刑法第320條
（普通竊盜罪、竊佔罪）
意圖為自己或第三人不法之所有，而竊取他人之動產者，為竊盜
罪，處5 年以下有期徒刑、拘役或5 百元以下罰金。
意圖為自己或第三人不法之利益，而竊佔他人之不動產者，依前
項之規定處斷。
前二項之未遂犯罰之。


司法院資訊處製作；財團法人民間司法改革基金會備份。
